【裁判字號】    97,訴,3476
【裁判日期】    980203
【裁判案由】    違反毒品危害防制條例
【裁判全文】
臺灣彰化地方法院刑事判決              97年度訴字第3476號
公  訴  人  臺灣彰化地方法院檢察署檢察官
被      告  甲○○
上列被告因違反毒品危害防制條例案件，經檢察官提起公訴（97
年度毒偵字第4218號），本院裁定以簡式審判程序審理，判決如
下：
    主    文
甲○○施用第一級毒品，累犯，處有期徒刑柒月。扣案之海洛因
壹包（毛重零點參參公克）沒收銷燬之。
    犯  罪  事  實
一、甲○○前因施用毒品案件，經觀察、勒戒後，認無繼續施用
    毒品之傾向，於民國87年12月22日執行完畢釋放，並由臺灣
    彰化地方法院檢察署檢察官以87年度偵字第5493號為不起訴
    處分確定。復因施用第一級毒品及第二級毒品案件，經臺灣
    彰化地方法署檢察官聲請強制戒治並提起公訴，嗣經本院於
    93年1月12日，以92年度訴字第1402號判處有期徒刑1年及8
    月，應執行有期徒刑1年6月確定，入監執行後，於96年12月
    25日縮短刑期假釋付保護管束，業於97年1月1日因假釋付保
    護管束期滿未經撤銷，視為徒刑已執行完畢。至其強制戒治
    部分，則於93年1月9日，因毒品危害防制條例修正實施而予
    以釋放。詎仍不知警惕，另基於施用第一級毒品海洛因之犯
    意，於97年10月20日下午5時許，在其位於彰化縣員林鎮○
    ○街115號之住所廁所，以將海洛因置入針筒內摻水稀釋後
    注射手臂血管之方式，施用第一級毒品海洛因一次。嗣於97
    年10月23日下午5時20分許，在彰化縣員林鎮○○路與永昌
    街口為警查獲，並扣得第一級毒品海洛因1小包（毛重0.33
    公克），始悉上情。
二、案經彰化縣警察局員林分局報請臺灣彰化地方法院檢察署檢
    察官偵查起訴。
    理    由
一、本件被告甲○○所犯係死刑、無期徒刑、最輕本刑為三年以
    上有期徒刑或高等法院管轄第一審案件以外之罪，並於本院
    行準備程序時就被訴事實為有罪之陳述，本院合議庭依前揭
    規定，經評議結果，裁定改由受命法官獨任行簡式審判程序
    ，先予敘明。
二、上揭犯罪事實，業據被告甲○○迭於警詢、偵訊及本院行準
    備程序、審理程序時均坦承不諱，且其於97年10月23日為警
    查獲時所採取之尿液，經送鑑驗結果，確呈可待因及嗎啡陽
    性反應，此有彰化縣警察局員林分局委託檢驗尿液代號與真
    實姓名對照單及詮昕科技股份有限公司97年11月6日濫用藥
    物尿液檢驗報告各一紙附卷可稽；此外，又有扣案的第一級
    毒品海洛因1小包 (毛重0.33公克)可資憑證，足認被告之自
    白應與事實相符，洵堪採信。
三、按修正毒品危害防制條例就施用毒品者，僅於「初犯」及「
    五年後再犯」二種情形，有其追訴條件之限制，即須於初犯
    經觀察、勒戒或強制戒治釋放後，五年內均無施用毒品之行
    為，始能認其前所實施之觀察、勒戒或強制戒治已足遮斷毒
    癮，而得於五年後再犯時，再予適用初犯之規定，重行觀察
    、勒戒等程序；倘五年內已經再犯，被依法追訴處罰，縱其
    第三次（或第三次以上）施用毒品之時間在初犯釋放五年以
    後，即與「五年後再犯」之情形有別，且因已於「五年內再
    犯」，顯見其再犯率甚高，原實施觀察、勒戒或強制戒治，
    已無法收其實效，而無五年戒斷期之存在，自無再經觀察、
    勒戒及強制戒治之必要，應由檢察官逕行起訴，最高法院95
    年度台非字第59號判決、95年度台非字第65號判決及95年度
    第7 次刑事庭會議決定足供參照。本件被告曾因施用毒品案
    件，經觀察、勒戒後，認無繼續施用毒品之傾向，於87年12
    月22日執行完畢釋放，並由臺灣彰化地方法院檢察署檢察官
    以87年度偵字第5493號為不起訴處分確定。復因施用第一級
    毒品及第二級毒品案件，經臺灣彰化地方法署檢察官聲請強
    制戒治並提起公訴，嗣經本院於93年1月12日，以92年度訴
    字第1402號判處有期徒刑1年及8月，應執行有期徒刑1年6月
    確定，入監執行後，於96年12月25日縮短刑期假釋付保護管
    束，業於97年1月1日因假釋付保護管束期滿未經撤銷，視為
    徒刑已執行完畢。至其強制戒治部分，則於93年1月9日，因
    毒品危害防制條例修正實施而予以釋放，此有臺灣彰化地方
    法院檢察署刑案資料查註紀錄表及臺灣高等法院被告前案紀
    錄表各一份附卷可稽；是被告於97年間再次施用毒品之犯行
    ，即與觀察、勒戒或強制戒治執行完畢釋放後五年內再犯施
    用毒品罪之情形有別，應依法論科。
四、按海洛因係毒品危害防制條例所定之第一級毒品，不得非法
    施用。核被告所為，係犯毒品危害防制條例第10條第1項之
    施用第一級毒品罪。被告為施用毒品而持有第一級毒品，其
    持有之低度行為應為施用之高度行為所吸收，不另論罪。又
    被告前因施用第一級毒品及第二級毒品案件，經臺灣彰化地
    方法署檢察官聲請強制戒治並提起公訴，嗣經本院於93年1
    月12日，以92年度訴字第1402號判處有期徒刑1年及8月，應
    執行有期徒刑1年6月確定，入監執行後，於96年12月25日縮
    短刑期假釋付保護管束，業於97年1月1日因假釋付保護管束
    期滿未經撤銷，視為徒刑已執行完畢，有臺灣彰化地方法院
    檢察署刑案資料查註紀錄表及臺灣高等法院被告前案紀錄表
    各一份附卷可稽，被告於受有期徒刑之執行完畢後，五年內
    再犯有期徒刑以上之罪，為累犯，應依刑法第47條第1項規
    定，加重其刑。爰審酌被告曾有施用毒品罪前科，仍再施用
    本件毒品，惟其對他人權益之侵害仍屬有限，於警詢、偵訊
    中及本院行準備程序與審理時均已坦承犯行，暨其施用之情
    節等一切情狀，量處如主文所示之刑。扣案之海洛因1包（
    毛重0.33公克），為毒品危害防制條例第2條第2項第1款所
    稱之第一級毒品，均應依同條例第18條第1項前段規定，沒
    收銷燬之。
據上論斷，應依刑事訴訟法第273條之1第1項、第299條第1項前
段，毒品危害防制條例第10條第1項、第18條第1項，刑法第11條
、第47條第1項，判決如主文。
本案經檢察官蔡明達到庭執行職務
中    華    民    國    98    年     2     月    3    日
                  刑事第四庭           法  官  吳俊螢
以上正本證明與原本無異。
如不服本判決，應於收受判決後10日內向本院提出上訴書狀，並
應敘述具體理由；其未敘述上訴理由者，應於上訴期間屆滿後20
日內向本院補提理由書（均須按他造當事人之人數附繕本「切勿
逕送上級法院」）。
中    華    民    國    98    年    2      月     3    日
                                       書記官   林怡吟
附錄本案論罪科刑法條全文：
毒品危害防制條例第十條第一項
施用第一級毒品者，處六月以上五年以下有期徒刑。


司法院資訊處製作；財團法人民間司法改革基金會備份。
